臺灣臺南地方法院民事判決
111年度訴字第1651號
原      告  楊振偉  

被      告  黃宗漢  
上列當事人間請求清償借款事件，經本院於民國111年12月1日言
詞辯論終結，判決如下：
    主  文
被告應給付原告新臺幣52萬9,006元，及自民國111年12月19日起
至清償日止，按年息百分之5計算之利息。
訴訟費用新臺幣5,730元由被告負擔。
本判決於原告以新臺幣176,335元擔保後，得假執行。
   事實及理由
一、按不變更訴訟標的，而補充或更正事實上或法律上之陳述者
    ，非為訴之變更或追加，民事訴訟法第256條定有明文。本
    件原告起訴時，原聲明請求：被告應給付原告新臺幣(下同)
    529,006元，及自民國110年3月12日起至清償日止，按週年
    利率百分之5計算之利息，嗣於本院審理中，就利息起算日
    更正為「自起訴狀繕本送達之翌日起算1個月後起」（見本
    院卷第27頁)，經核原告並未變更訴訟標的，僅更正事實上
    之陳述，非為訴之變更，依前開規定，程序上應予准許。又
    本件被告經合法通知，未於言詞辯論期日到場，核無民事訴
    訟法第386條所列各款情形，爰依原告之聲請，由其一造辯
    論而為判決。
二、原告起訴主張：被告自民國110年3月10日起，透過社群網路
    Facebook　Messenger陸續向原告借款，每次借款時間與金
    額如附表所示，合計借款566,146元，原告均有交付借款。
    被告每次借款，都承諾當天會還款，但除於111年1月12日、
    111年4月1日各還款3萬元、7,140元外，其餘未清償。嗣被
    告於111年4月再傳Messenger訊息予原告，稱要還款給原告
    ，惟原告迄今未收到款項。爰訴請被告返還借款529,006元
    ，及加計自起訴狀繕本送達翌日起算1個月後之法定利息等
    語，並聲明：如主文第1項所示，並願供擔保請准宣告假執
    行。
三、被告未於言詞辯論期日到場，亦未提出書狀作何聲明或陳述
    。
四、經查：
  ㈠按稱消費借貸者，謂當事人一方移轉金錢或其他代替物之所
    有權於他方，而約定他方以種類、品質、數量相同之物返還
    之契約，民法第474條第1項定有明文。原告主張被告向其借
    款，時間及金額如附表所示之金額，除於111年1月12日、11
    1年4月1日清償3萬元、7,140元外，尚欠529,006元迄未清償
    之事實，業據提出其與被告間之Facebook　Messenger訊息
    紀錄、通訊軟體Line對話紀錄、簡訊翻拍畫面等件為證(補
    字卷第21-435頁、本院卷第29-67頁)。被告對於原告主張之
    前揭事實，已於相當時期受合法之通知，於言詞辯論期日均
    未到場，亦未提出任何書狀或證據以供本院審酌，本院綜合
    上開事證，依調查證據之結果，堪認原告主張被告迄今尚欠
    借款529,006元未清償之事實，為真實可信。
  ㈡按借用人應於約定期限內，返還與借用物種類、品質、數量
    相同之物。未定返還期限者，借用人得隨時返還，貸與人亦
    得定1個月以上之相當期限，催告返還，民法第478條定有明
    文。所謂貸與人得定1個月以上之相當期限催告返還，非謂
    貸與人之催告必須定有期限，祇須貸與人有催告之事實，而
    催告後已逾1個月以上相當期限者，即認借用人有返還借用
    物之義務。又上開規定所謂返還，係指「終止契約之意思表
    示」而言，即貸與人一經向借用人催告（或起訴），其消費
    借貸關係即行終止，惟法律為使借用人便於準備起見，特設
    「一個月以上相當期限」之恩惠期間，借用人須俟該期限屆
    滿，始負遲延責任，貸與人方有請求之權利(最高法院107年
    度台上字第2227號判決意旨參照)。另按給付無確定期限者
    ，債務人於債權人得請求給付時，經其催告而未為給付，自
    受催告時起，負遲延責任。其經債權人起訴而送達訴狀，或
    依督促程序送達支付命令，或為其他相類之行為者，與催告
    有同一之效力；遲延之債務，以支付金錢為標的者，債權人
    得請求依法定利率計算之遲延利息；應付利息之債務，其利
    率未經約定，亦無法律可據者，週年利率為百分之5，民法
    第229條第2項、第233條第1項前段、第203條亦分別規定甚
    明。被告尚欠原告借款529,006元未清償，兩造未約定清償
    期限，應屬未定返還期限之消費借貸，依上開說明，被告應
    於原告以本件起訴狀繕本送達為催告後1個月期限屆滿之翌
    日負遲延責任，而本件起訴狀繕本係於111年11月8日寄存送
    達被告，有送達證書可稽（本院卷第21頁），依民事訴訟法
    第138條第2項規定，經10日於111年11月18日發生效力，應
    認被告於111年11月18日已收受原告請求返還借款之催告，
    於經過1個月之相當期限即111年12月18日止，此未定期限之
    消費借貸已經催告屆期，然被告迄未清償，是原告請求被告
    給付529,006元，及自111年12月19日起至清償日止，按週年
    利率百分之5計算之利息，應屬有據。
五、綜上所述，原告依消費借貸法律關係，請求被告給付529,00
    6元，及自111年12月19日起至清償日止，按週年利率百分之
    5計算之法定遲延利息，為有理由，應予准許。
六、本件訴訟費用額確定為5,730元，依民事訴訟法第78條規定
    ，應由敗訴之被告負擔，爰確定訴訟費用負擔如主文第2項
    所示。
七、原告陳明願供擔保聲請宣告假執行，核無不合，爰酌定相當
    之擔保金額准許之。　　　
七、據上論結，本件原告之訴為有理由，判決如主文。
中　　華　　民　　國　　111 　年　　12　　月　　15　　日
                  臺灣臺南地方法院民事第三庭                                               法  官  張桂美
以上正本係照原本作成。
如不服本判決，應於送達後20日內，向本院提出上訴狀並表明上
訴理由（須附繕本）。如委任律師提起上訴者，應一併繳納上訴
審裁判費。 
中　　華　　民　　國　　111 　年　　12　　月　　19　　日
                                  書記官  林彥丞
附表  借款時間(民國) 借款金額(新臺幣) 110年3月12日 20,000元 110年5月25日 30,000元 110年5月25日 35,000元 110年6月2日 50,000元 110年6月2日 10,000元 110年6月9日 25,000元 110年6月12日 35,000元 110年7月20日 5,000元 110年7月20日 3,000元 111年1月11日 30,000元 111年1月12日 40,000元 111年2月13日 3,000元 111年3月15日 3,000元 111年3月31日 5,146元 111年4月7日 50,000元 111年4月8日 40,000元 111年5月14日 17,000元 111年5月14日 28,000元 111年5月17日 25,000元 111年5月20日 25,000元 111年5月21日 15,000元 111年5月24日 38,000元 111年9月13日 34,000元 合計 566,146元